【裁判字號】    97,消債更,152
【裁判日期】    970815
【裁判案由】    聲請更生程序
【裁判全文】
臺灣高雄地方法院民事裁定           97年度消債更字第152號
聲  請  人  乙○○
上列當事人聲請消費者債務清理事件，本院裁定如下：
    主      文
聲請人即債務人乙○○自民國九十七年八月十五日下午四時起開
始更生程序。
命司法事務官進行本件更生程序。
    理      由
一、聲請意旨略以：聲請人即債務人前向如附表所示之銀行辦理
    消費貸款致積欠無擔保債務達新台幣（下同）1,358,946 元
    ，因無法清償債務，而於民國95年7 月間依金融主管機關協
    調成立之中華民國銀行公會會員辦理消費金融案件無擔保債
    務協商機制與各債權銀行達成分期還款協議，同意自95年8
    月份起分80期，並於每月10日以16,987元依各債權銀行債權
    金額比例清償各項債務至全部清償為止，惟聲請人每月平均
    薪資為21,500元，如扣除上開每月應償還金額，剩餘薪資已
    不足支應個人生活基本開銷及扶養親屬所需費用，聲請人自
    已無力償還如附表所示之債務，是聲請人未依前開分期還款
    協議繼續履行，乃不可歸責於聲請人之事由所致，而聲請人
    現已不能清償債務，爰聲請准予裁定更生等語。
二、按「債務人不能清償債務或有不能清償之虞者，得依本條例
    所定更生或清算程序，清理其債務。」、「債務人無擔保或
    無優先權之債務總額未逾新臺幣一千二百萬元者，於法院裁
    定開始清算程序或宣告破產前，得向法院聲請更生。」、「
    債務人與金融機構協商成立者，不得聲請更生或清算。但因
    不可歸責於己之事由，致履行顯有重大困難者，不在此限。
    本條例施行前，債務人依金融主管機關協調成立之中華民國
    銀行公會會員，辦理消費金融案件無擔保債務協商機制與金
    融機構成立之協商，準用前項之規定。」，消費者債務清理
    條例第3 條、第42條第1 項及第151 條第5 項、第6 項分別
    定有明文，是5 年內未從事營業活動或從事小規模營業活動
    之消費者，縱於消費者債務清理條例施行前曾與中華民國銀
    行公會會員依辦理消費金融案件無擔保債務協商機制而與各
    銀行成立協商，如其債權於協商後乃有不可歸責於己之事由
    致履行顯有重大困難之情形，且其所負無擔保或無優先權之
    債務總額未逾前開數額，現並已有不能清償債務或有不能清
    償之虞，該債務人亦仍得依該條例向法院聲請更生程序以清
    理其債務自明。
三、本件聲請人主張其任職於誼光保全股份有限公司而係未從事
    營業活動之消費者，而其現已無力償還債務，且具不可歸責
    之事由而無法繼續履行還款協議等情，業據其提出債權人清
    冊、財產及收入狀況說明書、戶籍謄本、綜合所得稅各類所
    得資料清單、財產歸屬資料清單、財團法人金融聯合徵信中
    心當事人查詢個人資料回覆書、協議書、勞工保險被保險人
    投保資料表、薪資明細表等件為證，而查：
  (一)、聲請人於95年7 月間乃依金融主管機關協調成立之中華民
      國銀行公會會員即最大債權銀行台新商業銀行辦理消費金
      融案件無擔保債務協商機制與如附表所示之債權人達成分
      期還款協議，同意自95年8 月份起分80 期，並於每月10
      日以16,987元依各債權銀行債權金額比例清償各項債務至
      全部清償為止，而聲請人於協商成立後乃按期繳納至97年
      2 月止，現已毀諾而未依該協議繼續履行分期償還乙節，
      此有協議書、財團法人金融聯合徵信中心當事人查詢個人
      資料回覆書、債務協商繳款明細（卷第40頁）等件在卷可
      稽，而聲請人於協議前迄今均仍任職於誼光保全股份有限
      公司，其自95年度起迄96年度止之所得乃分為221,949 元
      、317,529 元，名下無任何財產，其自97年2 月起至4 月
      止之每月薪資（含加班及伙食津貼）乃各為29,268元、27
      ,945 元 、30,045元，其現未婚，而聲請人之父母甲○○
      （43年6 月16日生）、丙○○（45 年6月20日生）名下除
      汽車1 部外別無其他財產，96年度僅有所得1,914 元，母
      自92年10月11日起即因慢性監衰竭而開始接受血液透析等
      情，此亦有勞工保險被保險人投保資料表、綜合所得稅各
      類所得資料清單、財產歸屬資料清單、薪資明細表、戶籍
      謄本、診斷證明書、醫療費用收據、身心障礙手冊等件在
      卷足憑，是聲請人於協議成立之該年度平均月薪為18,496
      元，其於97年間加計加班後之平均月薪則為29,086元，以
      此扣除其每月應償還之協商金額16,987元後，其每月得支
      配之收入即僅餘12,099元，然其需扶養之親屬即有1 人（
      與業離婚並扶養子女1 人之兄長各分擔扶養父母1 人，見
      卷附協議書--45頁），以聲請人住居之台灣省高雄縣依內
      政部社會司所公佈之97年度最低生活費9,829 元為標準，
      聲請人兼計扶養其母並支付所需之醫療費用，其每月所需
      之最低生活必要費用即已遠逾於此，是聲請人主張其於協
      商後因月薪不敷支應，以致繼續履行上開還款協議有重大
      困難乙節應屬真實，本院審酌聲請人為派駐百貨公司之保
      全人員，其每月月薪本屬不高，且聲請人已依協議履行年
      餘而已盡償還之誠意，此協議履行困難之情形，衡情應非
      可歸責於聲請人之事由所致，依上開規定，聲請人前雖曾
      與金融機構協商成立，惟其自可不受前開還款協議之拘束
      而得再向本院聲請更生。
  (二)、聲請人現仍積欠如附表所示債權人共計1,084,935 元之債
      務，此有聲請人提出之債權清冊、財團法人金融聯合徵信
      中心當事人查詢個人資料回覆書等件在卷可稽，而聲請人
      名下並無任何財產，其現之月平均收入僅為29,086元左右
      ，而聲請人兼計需扶養罹患慢性腎衰竭而須接受血液透析
      之母親，其每月所需之最低生活必要費用已近於或逾其收
      入之總合已如上述，是聲請人現之月平均收入既僅近於3
      萬元左右，以其需扶養終生須為洗腎之母親，併其所提出
      之醫療費用收據等暨上開最低生活費標準為計算，其主張
      每月約須支出18,000元之必要生活費等語尚屬有據，則以
      其月平均收入與此扣減結果，其於上開未償債務自應已無
      清償之能力或已不能為清償亦明。
四、末按「法院開始更生程序之裁定，應載明其年、月、日、時
    ，並即時發生效力。」、「法院裁定開始更生或清算程序後
    ，得命司法事務官進行更生或清算程序，必要時得選任律師
    、會計師或其他適當之自然人或法人一人為監督人或管理人
    。」，消費者債務清理條例第45條第1 項、第16條第1 項分
    別定有明文。本件聲請人與金融機構協商成立後乃因有非可
    歸責於己之事由而無法繼續履行，其依法即可不受還款協議
    之拘束而得向本院聲請更生，而其於上開未償債務應已無清
    償之能力或已有不能為清償之情形均已如上述，而聲請人經
    查並未經裁定開始更生、清算等程序，亦無許可和解、宣告
    破產、認可和解、更生或協調等民事事件，亦有本院民事紀
    錄科查詢表、臺灣高等法院被告前案紀錄表等件在卷可憑，
    是聲請人既為非從事營業活動而屬受薪之消費者，且其所負
    無擔保或無優先權之債務總額並未逾法定1,200 萬元之數額
    ，而其現並已有不能清償債務或有不能清償之虞，則揆諸上
    開說明，聲請人向有管轄權之本院依消費者債務清理條例聲
    請更生程序以清理其債務依法即屬有據，自應予以准許，爰
    並依上開規定命司法事務官進行本件更生程式而裁定如主文
    。
五、依消費者債務清理條例第11條第1 項、第45條第1 項、第16
    條第1 項，裁定如主文。
中    華    民    國    97    年    8     月    15    日
                        民事第一庭  法    官  黃宏欽
附表：債權人清冊
┌──┬────────────┬────────┬─────────┐
│編號│債權人                  │金額（新臺幣）  │  種        類    │
├──┼────────────┼────────┼─────────┤
│一  │台北富邦銀行            │76,221元        │消費借款          │
├──┼────────────┼────────┼─────────┤
│二  │國泰世華銀行            │83,231元        │消費借款          │
├──┼────────────┼────────┼─────────┤
│三  │聯邦銀行                │119,231元       │消費借款          │
├──┼────────────┼────────┼─────────┤
│四  │玉山銀行                │119,312元       │消費借款          │
├──┼────────────┼────────┼─────────┤
│五  │台新銀行                │318,214元       │消費借款          │
├──┼────────────┼────────┼─────────┤
│六  │大眾銀行                │62,626元        │消費借款          │
├──┼────────────┼────────┼─────────┤
│七  │安泰銀行                │114,529元       │消費借款          │
├──┼────────────┼────────┼─────────┤
│八  │中國信託銀行            │99,820元        │消費借款          │
├──┼────────────┼────────┼─────────┤
│九  │花旗銀行                │91,751元        │消費借款          │
├──┼────────────┼────────┼─────────┤
│合               計           │1,084,935元     │                  │
└───────────────┴────────┴─────────┘
上為正本係照原本作成
不得抗告
中    華    民    國    97    年    8     月    15    日
                            書  記  官  陳心儀


司法院資訊處製作；財團法人民間司法改革基金會備份。
